臺灣高等法院刑事判決　　　　　 　　　96年度上訴字第789號
上　訴　人
即　被　告　甲○○
選任辯護人　尤伯祥　律師
上列上訴人因搶奪案件，不服臺灣桃園地方法院95年度訴字第
1049號，中華民國95年12月5日第一審判決（起訴案號：臺灣桃
園地方法院檢察署95年度偵字第278號），提起上訴，本院判決
如下：
    主  文
上訴駁回。
    事  實
一、甲○○前有賭博、公共危險等前科紀錄（均不構成累犯），
    詎仍不知悔改，於民國94年12月19日上午8時50分許，在桃
    園縣中壢市○○街208巷18號前（華勛市場內）擺設攤位聚
    集不特定人賭博財物（所涉賭博罪部分另行審結），適乙○
    ○○至該市場買菜後行經該處，見路旁有人行乞，乃打開皮
    包欲取出百元零鈔施捨與該行乞者，甲○○見狀，竟意圖為
    自己不法所有，趁乙○○○不注意而未及防備之際，突然從
    乙○○○右後方衝出，徒手搶奪乙○○○所有放置於皮包內
    之對折折疊之千元鈔15張計新臺幣（下同）1萬5千元（內夾
    有籤紙2張），得手後立即拔腿奔逃，乙○○○乃高呼「搶
    劫」等語，而民眾柯億鍊及前往華勛市場執行巡邏勤務員警
    余成能、朱國龍聽聞呼喊聲，乃自後追捕，甲○○旋於同日
    上午8時55分許，在桃園縣中壢市○○街290號前，為上開員
    警會同民眾當場逮捕而查獲，並扣得乙○○○所有上開千元
    鈔15張計1萬5千元及原夾於紙鈔內對甲○○而言並無財產價
    值之籤紙2張。
二、案經桃園縣政府警察局中壢分局報請臺灣桃園地方法院檢察
    署檢察官偵查起訴。
    理  由
甲、證據能力部分：
一、按被告以外之人於審判外之言詞或書面陳述，除法律有規定
    者外，不得作為證據，刑事訴訟法第159條第1項定有明文。
    查證人乙○○○、柯億鍊於警詢時所為之陳述，經核不符合
    刑事訴訟法第159條之2、第159條之3、第159條之5等規定，
    應無證據能力。
二、按被告以外之人於偵查中向檢察官所為之陳述，除顯有不可
    信之情況者外，得為證據，刑事訴訟法第159條之1第2項定
    有明文。查證人范芷芸、乙○○○、柯億鍊及員警余成能於
    檢察官訊問時所為之證述，就偵查筆錄製作之原因、過程及
    其功能等加以觀察其信用性，查無顯不可信之情況，依前開
    規定，得為證據，並經具結，且原審審理時均已傳喚該等證
    人到庭詰問，被告之對質詰問權已獲保障，是上開證人於檢
    察官訊問時所為之證述，應均具有證據能力。
乙、認定事實之理由及依據：
一、訊據被告固坦承於上開時、地自乙○○○處取得1萬5千元現
    金而遭查獲之事實，惟矢口否認有何搶奪犯行，辯稱：該1
    萬5千元現金係乙○○○與伊賭博所押注，並非伊向乙○○
    ○搶奪而來，乙○○○係因賭輸後要拿回該現金遭伊拒絕才
    喊搶劫云云。是本件應予審酌者厥為上開1萬5千元究係賭款
    抑或搶得之款項？經查：
(一)被告於94年12月19日上午8時50分許在桃園縣中壢市○○街
    208巷18號前（華勛市場內），確有自乙○○○處取得千元
    鈔15張計1萬5千元，且該紙鈔內夾有籤紙2張，旋於同日上
    午8時55分許在桃園縣中壢市○○街290號前為警會同民眾逮
    捕，並扣得上開現金1萬5千元及籤紙2張等情，業據證人乙
    ○○○、柯億鍊、余成能於檢察官訊問及原審審理時證述屬
    實，復有贓物認領保管單1紙及籤紙影本2紙附卷可稽（見偵
    查卷第19、48頁），復為被告所是認，此部分之事實即可認
    定。
(二)證人乙○○○於檢察官訊問時證稱：在94年12月19日早上8
    點多，伊拖著菜籃至桃園縣中壢市華勛市場買菜，見1老人
    很可憐，伊拿出皮包想要拿錢給該老人，被告站在旁邊，見
    伊皮包內有錢就搶走伊皮包內之現金1萬多元跑走，而當時
    該現金內尚夾有2張廟裡籤紙等語（見偵查卷第45頁）；復
    於原審審理時證稱：伊當天至華勛市場買菜，買完菜後，看
    到有人在旁邊乞討，伊準備要給該人一些零錢，被告就上前
    來搶錢，伊皮包內1萬5千元現金有夾著2張籤紙，當時伊是
    要給行乞的人百元的零鈔，伊百元鈔與千元鈔是放在一起但
    未折在一起，伊才打開皮包的拉鍊，要拿百元鈔之際，被告
    突然從伊右後方衝出來，一手就將伊皮包內之千元鈔搶走，
    而伊百元鈔沒有被搶等語（見原審卷第44、46頁）；後於本
    院審理時證稱：當天要拿錢給乞丐，被告看到伊把皮包打開
    ，就從後方右側過來，把伊的錢搶走等語（見本院卷第41頁
    ）。是證人乙○○○於檢察官訊問、原審及本院審理時均明
    確指證被告確有搶奪犯行，且其指認之情節尚屬一致。
(三)被告雖辯稱：上開1萬5千元現金係乙○○○與伊賭博所押注
    ，並非伊搶奪乙○○○而來云云，惟查：
  1.上開1萬5千元均係對折之千元鈔，且有籤紙夾在對折之千元
    鈔中間等情，已如前述，而被告於警詢、檢察官訊問及原審
    審理時既均辯稱：乙○○○將上開現金押注時伊有清點過云
    云（見偵查卷第9、45頁及原審卷第47頁），且於檢察官訊
    問時陳稱：乙○○○將錢拿給伊算，伊就1張1張清點後，確
    有1萬5千元云云（見偵查卷第45頁），然上開籤紙2紙確係
    夾在對折之千元鈔中間，則被告既自稱係1張1張清點該千元
    鈔，本當可輕易發現其內夾有籤紙，豈會未察覺該籤紙之理
    ！再者，若該1萬5千元係乙○○○因賭博而交付予被告，衡
    情亦無將該2紙籤紙一併交付給被告之必要，是被告所辯上
    情，即與常情不符而有可疑。
  2.又被告取得該1萬5千元後，於乙○○○呼喊「搶劫」時，乃
    立即奔逃離開現場，若上開現金確係乙○○○因賭博而自願
    交付，在當時員警並未到被告所設攤位查獲賭博情形下，衡
    情一般人當會在現場與乙○○○理論清楚，甚至要求在場群
    眾評斷公理，應無於乙○○○呼喊「搶劫」時，仍立即奔逃
    離開之理！
  3.被告其後在桃園縣中壢市○○街290號前為警逮獲時，於警
    員余成能詢問「搶的錢？」時，被告即直接從口袋內將上開
    1萬5千元交給警員余成能，且當時並未為任何辯駁或說明，
    業據證人即警員余成能於原審審理時證述明確（見原審卷第
    50、51頁），則若上開1萬5千元確非搶奪而來，則於遭警員
    逮獲時，自應極力辯駁加以澄清，然被告遭員警逮獲當場，
    卻未為任何辯駁或說明，且於員警詢問搶得之財物時，即主
    動交出上開現金，益見上開現金確係被告搶奪所得而非賭博
    所得。
  4.被告雖辯稱：伊為警查獲時，有告訴員警這是賭博的錢云云
    ，惟證人即警員余成能於原審審理時已明確證稱：被告被抓
    時，並沒有講什麼，伊很確定沒有聽到被告說那是賭博的錢
    等語（見原審卷第51頁），查證人余成能為值勤警員，應無
    為不實陳述之必要，況被告自承當天身上亦有帶7、8千元賭
    資來賭博（見原審卷第62頁），若其當時係欲將賭資交付給
    員警，何以獨交出1萬5千元，而未將身上其他之賭資一併交
    出？
  5.至被告之辯護人辯稱：乙○○○所持皮包長度僅有12公分，
    若乙○○○伸手入內欲取百元鈔，該皮包應無空隙容被告插
    手瞬間奪取其中之千元鈔，且若被告欲搶奪，應係以皮包為
    對象，而非以皮包中之千元鈔為對象云云。然證人乙○○○
    於原審審理時已證稱：伊打開皮包拉鍊，伸右手進入皮包，
    要拿百元鈔之際，被告即將錢拿走等語（見原審卷第46頁）
    ，另於本院審理辯護人詰問時明確證稱：當時手沒有在皮包
    裡面，伊皮包拉鍊拉開正要拿錢，被告就搶錢等語（見本院
    卷第41頁），足見證人乙○○○係打開皮包，伸手欲拿取百
    元鈔而手尚未伸入皮包之際即遭被告搶錢。至於皮包出口寬
    度雖僅有12公分，然當時證人乙○○○係一手握著皮包，一
    手將皮包拉鍊打開，被告極易從皮包出口將一疊對折之千元
    鈔票取出，若被告欲奪取整個皮包，反而會因乙○○○手緊
    握著皮包，而不易奪取。是辯護人所辯上情，或屬臆斷之詞
    ，尚無可採。
  6.又被告於本院準備程序時供稱：當天伊與乙○○○賭三張撲
    克牌，押中紅心者贏，乙○○○一次押1萬5千元，那天有3
    、4個人在玩，其他人都押2、3千元云云（見本院卷第25頁
    反面至第26頁）。查倘若被告當天確實有與乙○○○賭錢，
    何以其他人押注金額皆僅2、3千元，而乙○○○為一64歲之
    家庭主婦卻一次押注高達1萬5千元，且將皮包內之全部現款
    (不含百元之零錢)一次押注，顯與一般常理有違。再者，被
    告自承當時身上僅有7、8千元現款，倘果真被乙○○○一次
    押中1萬5千元，又將如何賠付？被告雖又辯稱：伊知道乙○
    ○○押的那一張是沒有中的云云，然此應係被告事後卸責之
    詞，委無足採。
７. 至被告另舉證人范芷芸於檢察官訊問及原審院審理時證稱：
    乙○○○確有與被告賭博云云，惟證人范芷芸就是否見到乙
    ○○○下注乙節，於檢察官訊問時證稱：當時伊有看到乙○
    ○○在被告之賭盤上下注云云（見偵查卷第38頁）；復於原
    審審理時先證稱：伊有看到乙○○○跟被告在賭博，乙○○
    ○有拿錢給被告云云（見原審卷第53頁）；後稱：伊看到時
    乙○○○已經拿錢給被告，伊沒有看到乙○○○在賭博下注
    云云（見原審卷第55、56頁），是證人范芷芸就是否親見乙
    ○○○賭博下注，前後所述不一。另證人范芷芸就是否看見
    其他人下注乙節，於原審審理時先稱：沒有注意有多少人下
    注云云（見原審卷第55頁）；後稱：沒有看到其他人下注，
    只有看到乙○○○下注云云（見原審卷第57頁），是證人范
    芷芸是否看見有其他人下注，所述亦非一致。又證人范芷芸
    亦稱前曾至被告設置賭博攤位賭博，且該賭博攤位都要先將
    現金押在賭盤上等語（見原審卷第57頁），惟其卻證稱乙○
    ○○係將現金直接交給被告云云，顯與所述被告賭博攤位押
    注方式有異。綜觀證人范芷芸上開證詞，前後多有矛盾扞挌
    之處，即難採信。另被告於警詢中供稱：沒有人可以證明伊
    有與乙○○○一起賭博，因在場賭博之人伊都不認識等語（
    見偵查卷第8頁），且於員警進一步詢問如何可證明其與乙
    ○○○賭博時，被告亦僅稱：伊可以與乙○○○對質等語（
    見偵查卷第9頁），顯見被告於警訊時並無法提出任何證人
    之證據方法以實其說，惟被告於檢察官訊問時竟自行偕同證
    人范芷芸到庭證述乙○○○與其賭博之情節，再參酌被告因
    本件搶奪案經檢察官指定保證金10,000元，係由證人范芷芸
    出具現金保證，顯見被告與證人范芷芸間應有一定情誼，是
    證人范芷芸所述之真實性即有可疑，自難執為有利被告之認
    定。
(四)綜上，證人乙○○○於檢察官訊問、原審及本院審理時均明
    確指證被告確有搶奪犯行，且其陳述極為具體清楚，而證人
    乙○○○與被告並不相識，亦無怨隙，且上開現金亦已領回
    ，其應無惡意誣陷被告之理，復經具結以擔保其證詞之真實
    性及憑信性，是證人乙○○○上開證詞應可採信。至被告雖
    以前詞置辯，然其所述情節顯與常情不符，且參酌被告案發
    當時之反應，並不尋常，已如前述，所辯即非可採。本件事
    證明確，被告犯行堪以認定，應依法論科。
二、核被告甲○○所為，係犯刑法第325條第1項之搶奪罪。原審
    適用刑法第325條第1項，審酌被告不思以合法途徑取得財富
    ，搶奪他人財物嚴重影響社會治安，徒手行搶之手段及所搶
    得財物之價值，而所搶得財物已由被害人領回、犯後矢口否
    認犯罪之態度及其素行等一切情狀，量處有期徒刑壹年。經
    核認事用法俱無不合，量刑亦屬允當。被告上訴意旨仍執陳
    詞，否認犯罪，為無理由，應予駁回。
三、至證人范芷芸於檢察官訊問及原審審理時，經具結後是否有
    為虛偽陳述而涉犯偽證罪部分，應由檢察官另行偵辦，併此
    敘明。
據上論結，應依刑事訴訟法第368條，判決如主文。
本案經檢察官鍾鳳玲到庭執行職務。
中　　華　　民　　國　　96　　年　　4 　　月　　25　　日
                  刑事第十五庭審判長法  官  吳昭瑩
                                    法  官  李釱任
                                    法  官  蘇隆惠
以上正本證明與原本無異。
如不服本判決，應於收受送達後十日內向本院提出上訴書狀，其
未敘述上訴之理由者並得於提起上訴後十日內向本院補提理由書
（均須按他造當事人之人數附繕本）。
                                    書記官  吳玉華
中　　華　　民　　國　　96　　年　　4 　　月　　25　　日
附錄法條：
刑法第325條第1項
意圖為自己或第三人不法之所有，而搶奪他人之動產者，處6月
以上5年以下有期徒刑。
